臺灣彰化地方法院刑事判決　　　　　　　　　　　　　九十一年度訴字第八二八號
　　公　訴　人　臺灣彰化地方法院檢察署檢察官
　　被　　　告　丁○○
　　指定辯護人　本院公設辯護人　己○○
右列被告因準強盜等案件，經檢察官提起公訴（九十一年度偵字第二四六六號），本
院判決如左：
    主  文
丁○○連續竊盜，累犯，處有期徒刑肆月，如易科罰金，以參佰元折算壹日，扣案之
鑰匙壹支沒收；又傷害人之身體，累犯，處拘役參拾日，如易科罰金，以參佰元折算
壹日。
    事  實
一、丁○○前於民國八十六年間分別因違反槍砲彈藥刀械管制條例、麻醉藥品管理條
    例及妨害兵役治罪條例等案件，經本院各判處有期徒刑四月、五月及一年，並定
    應執行有期徒刑一年六月確定，入獄服刑後，於八十七年四月二十四日假釋出獄
    ，同年七月十九日假釋期滿執行完畢。猶不知悔改，竟意圖為自己不法所有並基
    於概括之犯意，先於九十一年四月八日十五時許，在台中市○○○街四六巷二號
    前，以自備之鑰匙，竊取庚○○○所有車牌號碼ＳＮＬ─四五七號黑色機車一輛
    ，得手後供己騎乘使用。復於九十一年四月十五日十時許，在彰化縣彰化市○○○路三五三號「小豆苗超商」後方電腦室內，竊取戊○○所有置於電腦旁之行動
    電話一支，得手後準備放入口袋時，旋即為戊○○當場發現，戊○○為取回其所
    有之行動電話，且為阻止丁○○離開，而將丁○○手臂架於背後，丁○○於掙扎
    中急於掙脫，竟另基於傷害他人身體之故意，以右手肘往後頂撞戊○○之脅部，
    致戊○○因而受有右脅部瘀青之傷害。嗣經警方接獲報案後迅即前往處理而當場
    查獲，並扣得丁○○所有之鑰匙一支。
二、案經戊○○訴由彰化縣警察局彰化分局報請台灣彰化地方法院檢察署檢察官偵查
    起訴。
    理  由
一、訊據被告丁○○，矢口否認有前揭竊盜及傷害犯行，辯稱：車牌號碼ＳＮＬ─四
    五七號機車非被告所竊取，被告係騎乘自己之機車到達超商，且扣案之鑰匙係插
    在機車上，並非被告所有；又其並無竊取戊○○行動電話之意，僅打算借用，然
    因超商店員要報警，被告情急下想迅速離開，惟遭戊○○將被告手部架於背後，
    掙扎中才以手肘頂撞戊○○，被告並無傷害他人之意云云。經查，被告如何以扣
    案之機車鑰匙竊取車牌號碼ＳＮＬ─四五七號黑色機車之事實，業據被告丁○○
    於警訊時坦承不諱，核與被害人庚○○○指訴之情節相符，而證人即為被告製作
    筆錄之員警乙○○，亦到庭證稱，謂被告自陳係騎乘車牌號碼ＳＮＬ─四五七號
    黑色機車到達位於彰化縣彰化市○○○路三五三號「小豆苗超商」，而該部機車
    係被告於台中市○○○街所竊取，扣案之鑰匙經其試驗可開啟等語，再觀之被告
    為警查獲後於現場所拍攝之照片，被告所有之球鞋上置放於ＳＮＬ─四五七號機
    車前方踏板，亦為被告所不否認，堪信ＳＮＬ─四五七號機車確係被告所竊取無
    訛；又被告竊取戊○○所有之行動電話一支及傷害乙情，迭據戊○○於警偵訊中
    及本院調查時指訴甚詳，亦與證人甲○○於警訊中及偵查時證述之情節相當，證
    人甲○○並證稱被告竊取戊○○行動電話為戊○○發現後，曾向戊○○表示行動
    電話為其所有等語，並無被告所辯係為借用云云，而被告亦坦承未經戊○○許可
    而拿取其行動電話一事，另被告竊取戊○○所有之行動電話得手後準備放入口袋
    時，既為戊○○當場發現，戊○○為取回其所有之行動電話，及為阻止被告離開
    ，當場曾將被告手臂架於背後，此為被告所是認，而被告為求脫離，以右手肘往
    後頂撞戊○○之脅部，顯有傷害他人身體之故意甚明，否則無以掙脫戊○○之束
    縛，是被告前揭辯詞，即無足採信。此外復有贓物認領保管單及彰化市秀傳紀念
    醫院診斷證明書附卷可稽，及被告所有之鑰匙一支扣案足資佐證，事證明確，被
    告前開犯行堪以認定。
二、公訴意旨雖以：被告於著手竊取陳士傑所有行動電話一支之際，因為陳士傑當場
    發現，被告為脫免逮捕，竟基於傷害他人身體之犯意，以強暴之方式當場以手用
    力推開及掙脫阻擋於前方之陳士傑，致陳士傑受有左脅部瘀青之傷害，而認被告
    另涉犯準強盜罪嫌云云。惟按，刑法第三百二十九條之準強盜罪，係以竊盜或搶
    奪後，因脫免逮捕或湮滅罪證，而當場施以強暴脅迫為要件，該條規定係介於普
    通強盜罪與竊盜罪、搶奪罪間之一種法律擬制之強盜罪之規定，與同法第三百二
    十八條之強盜罪之不法內涵與罪責程度有輕重之別。前者只要當場施以強暴脅迫
    即為已足，後者施以強暴脅迫須至使他人不能抗拒之程度。準強盜罪之當場施以
    強暴脅迫，固不必達於至使不能抗拒之程度，惟仍以客觀上竊盜罪或搶奪罪之犯
    罪行為人有施以強暴脅迫行為為必要，而所謂強暴者係指以身體之強制力直接強
    制行為客體達成行為目的，或間接地對行為客體以外之第三人，或行為客體之所
    有物，施以強暴，而得強制行為客體，依照行為人之指示作成意思決定而作為、
    不作為或忍受。所謂脅迫者係指以言詞或舉動，顯示加害他人之意思，或以加害
    他人之意思通知他人，使其產生畏懼，而得加以威脅或逼迫（台灣高等法院八十
    八年度上訴字第一四八四號判決可資參佐）。經查，如上所述，被告於進入「小
    豆苗超商」後方電腦室內，竊取戊○○所有置於電腦旁之行動電話一支得手後，
    準備放入口袋時，即為戊○○當場發現，而戊○○為取回其所有之行動電話，且
    為阻止丁○○離開，而將丁○○手臂架於背後，丁○○於掙扎中急於掙脫戊○○
    之束縛，始以右手肘往後頂撞戊○○之脅部，此據戊○○與本院調查中陳明在卷
    ，再戊○○於本院調查中另並說明，他將行動電話搶回時，與被告發生爭執，被
    告曾舉手做勢要打戊○○，然後二人就出去解決，但沒有打起來，有在對罵，當
    時已通知警察處理，被告想離開戊○○就抓住被告不讓其離開，被告就用手肘頂
    戊○○之肋骨要掙脫等語，是被告為求掙脫而頂撞戊○○之行為，當屬急於走脫
    之自然反應，顯無故意對戊○○施予強暴行為，另其與戊○○之對話，亦與脅迫
    之情形不同，況戊○○亦未發生畏懼之情，依前揭說明，核與準強盜罪所應具備
    之當場施以強暴脅迫行為有間，自不應論以準強盜罪。公訴人指被告涉有此部分
    之犯嫌，容有未洽，惟準強盜罪係以竊盜行為為前提，與本件被告犯行所涉基本
    事實相同，本院自應變更其起訴法條，而就竊盜部分予以審理。
三、核被告所為，係犯刑法第三百二十條第一項竊盜罪及第二百七十七條第一項之傷
    害罪。被告前後二次竊盜犯行，時間緊接，犯罪構成要件相同，顯係基於概括之
    犯意為之，為連續犯，應論以一罪，並依法加重其刑。又被告所犯上開二罪，犯
    意各別，行為互殊，應予分論併罰。查被告前於八十六年間分別因違反槍砲彈藥
    刀械管制條例、麻醉藥品管理條例及妨害兵役治罪條例等案件，經本院各判處有
    期徒刑四月、五月及一年，並定應執行有期徒刑一年六月確定，入獄服刑後，於
    八十七年四月二十四日假釋出獄，同年七月十九日假釋期滿執行完畢，此有臺灣
    彰化地方法院檢察署刑案資料查註紀錄表及臺灣高等法院被告全國前案紀錄表各
    一份在卷可參，其於前述刑之執行完畢後，五年內再犯本件有期徒刑以上之罪，
    為累犯，應依法遞加重其刑。爰審酌被告之品行、犯罪之動機、手段、所生危害
    及被害人所受之傷害程度暨被告犯罪後之態度等一切情狀，各量處如主文所示之
    刑，並各諭知易科罰金之折算標準，以示懲儆。扣案之鑰匙一支，為被告所有且
    係供竊取ＳＮＬ─四五七號機車所用，併為沒收之宣告。
四、公訴意旨另認：被告於九十一年四月十五日十時許，在彰化縣彰化市○○○路三
    五三號「小豆苗超商」內，另竊取甲○○所持有看管之金筆一支，並將該筆拆封
    而置放於自己之上衣口袋中，而認被告另涉犯竊盜罪嫌云云。惟查，被告於九十
    一年四月十五日十時許，在彰化縣彰化市○○○路三五三號「小豆苗超商」內，
    固曾自貨架上拿取金筆一支，並將該筆拆封後置於自己上衣口袋，惟其否認有何
    不法所有之意圖，而據證人即當時於超商內之店員甲○○於警訊時稱「丁○○拿
    一支金筆拆封，欲在報紙上試筆水，我告訴他不要在報紙上試筆水，請到櫃檯試
    筆水，丁○○不理我，進來電腦室，我從側面看到丁○○把金筆置於他的左邊胸
    前口袋。」，於偵查中稱「他拿一堆麵包、糖果要我包起來，我叫他先結帳，他
    又拿一支金筆，依店內規定是不能拆封，他卻拆封且要試劃在報紙上，我拿出白
    紙，他沒劃，就拿筆進入電腦室，麵包等物都沒結帳，他將筆放入胸前口袋，進
    電腦室就拿戊○○手機，他手機放在電腦旁，他們二人就起爭執，他向陳說這支
    手機是他的，二人要去外面吵，筆尚未拿出來，就走出店面，陳順便叫我報警，
    他又走進店裡，要將筆還我，我說已報警，不收了。」等語，由上開證詞，可知
    被告若有意竊取系爭金筆，即無需於現場拆封並於證人甲○○之眼前試筆，又被
    告若有不法所有之意圖，何需與戊○○產生紛爭後，再走入店裡欲將手中之金筆
    返還，被告應無竊取金筆之不法所有意圖甚明，此部分本應為無罪之諭知，惟公
    訴人認此部分與前開已論罪科刑之竊盜犯行有連續犯之裁判上一罪關係，爰不另
    為無罪之諭知，附此敘明。
五、台灣彰化地方法院檢察署九十一年度偵字第五三一五號以被告另於九十一年四月
    十六日十七時許，在彰化縣彰化市○○路三十三巷十六弄四號前，與丙○○共同
    竊取車牌號碼ＭＰ九－二三五號重型機車而移送併辦部分：併辦意旨認被告涉犯
    上揭竊盜犯行，無非以同案被告丙○○於警訊中所供為據。惟訊之被告，矢口否
    認有上揭共同竊盜犯行，辯稱乃丙○○自行偷取，伊並無竊盜之意等語。經查，
    丙○○於警訊中雖曾供稱車牌號碼ＭＰ九－二三五號重型機車，是伊與被告所竊
    取，由被告下手行竊等語，然於本院調查時卻稱該部機車係被告載伊經過前開行
    竊地點時，見機車鑰匙未取下，即將之發動後行竊得手，而被告於其行竊之時已
    離開現場等語，核其供述前後不一，實難以此等有瑕疵之供述憑為不利被告之認
    定，而移送併辦部分，除丙○○於警訊之供詞外，並無其他積極證據足資證明被
    告有併辦意旨所述之竊盜事實，此部分之犯罪尚屬不能證明，自應退回檢察官另
    為適法處理。
據上論斷，應依刑事訴訟法第二百九十九條第一項前段、第三百條，刑法第五十六條
、第二百七十七條第一項、第三百二十條第一項、第四十七條、第四十一條第一項前
段、第三十八條第一項第二款，罰金罰鍰提高標準條例第一條前段、第二條，判決如
主文。
本案經檢察官林鈴淑到庭執行職務。
中      華      民      國      九十一      年      十二    月    五    日
                                臺灣彰化地方法院刑事第二庭
                                    法    官  王義閔
右正本證明與原本無異。
如不服本判決，應於判決送達後十日內，向本院提出上訴狀( 須附繕本 )。
告訴人或被害人對於判決如有不服具備理由請求檢察官上訴者，其上訴期間之計算係
以檢察官收受判決正本之日期為準。
                                      法院書記官  詹國立
中      華      民      國      九十一      年      十二    月    九    日
刑法第二百七十七條
傷害人之身體或健康者，處三年以下有期徒刑，拘役或一千元以下罰金。
犯前項之罪，因而致人於死者，處無期徒刑或七年以上有期徒刑，致重傷者，處三年
以上，十年以下有期徒刑。
刑法第三百二十條
意圖為自己或第三人不法之所有，而竊取他人之動產者，為竊盜罪，處五年以下有期
徒刑、拘役或五百元以下罰金。
意圖為自己或第三人不法利益，而竊佔他人之不動產者，依前項之規定處斷。
前二項之未遂犯罰之。
